【裁判字號】    99,消債更,70
【裁判日期】    991130
【裁判案由】    更生事件
【裁判全文】
臺灣士林地方法院民事裁定      九十九年度消債更字第七十號
聲  請  人
即債 務 人  鄭啟嵩原名鄭嚴.
代  理  人  黃正琪律師
上列聲請人聲請更生事件，本院裁定如下：
    主  文
更生之聲請駁回。
聲請費用新臺幣壹仟元由聲請人負擔。
    理  由
一、按債務人與金融機構協商成立者，不得聲請更生或清算，但
    因不可歸責於己之事由，致履行顯有重大困難者，不在此限
    。本條例施行前，債務人依金融主管機關協調成立之中華民
    國銀行公會會員辦理消費金融案件無擔保債務協商機制與金
    融機構成立之協商，準用前項之規定，消費者債務清理條例
    第一百五十一條第五項、第六項分別定有明文。次按聲請更
    生或清算不合程式或不備其他要件者，法院應以裁定駁回之
    ，但其情形可以補正者，法院應定期間先命補正，同條例第
    八條亦有明文。
二、聲請意旨略以：聲請人有不能清償債務之虞，前曾於民國九
    十五年五月間依中華民國銀行公會會員辦理消費金融案件無
    擔保債務協商機制（下稱九五協商）與金融機構成立協商，
    協商條件為自同年六月起，分一百二十期，零利率，每月還
    款新臺幣（下同）二萬八千四百五十七元。嗣聲請人精神狀
    況有異，於九十七年五月三十一日經原任職之中國電視事業
    股份有限公司（下稱中國電視公司）勸退而離職，目前任職
    於連鴻保全股份有限公司（下稱連鴻保全公司），每月收入
    扣除協商金額後，無法維持最低基本生活，乃於九十八年八
    月毀諾。又聲請人無擔保或無優先權之債務總額為二百七十
    萬三千六百二十六元，未逾一千二百萬元，且未經法院裁定
    開始清算程序或宣告破產，為此聲請更生等語。
三、經查：
  (一)聲請人主張其前於九十五年五月間與金融機構成立九五協商
    ，協商條件為自同年六月起，分一百二十期，零利率，每月
    還款二萬八千四百五十七元。嗣聲請人於九十七年五月三十
    一日自原任職之中國電視公司離職，目前任職於連鴻保全公
    司等事實，業據其提出九五協商協議書暨無擔保債務還款計
    畫表、勞工保險被保險人投保資料表、財團法人金融聯合徵
    信中心當事人綜合信用報告－債務清理條例前置協商專用債
    權人清冊、債權人清冊、九十九年一月及三月薪資單、九十
    八年度綜合所得稅各類所得資料清單等件為證（見本院卷第
    十六頁至第十七頁、第二十六頁至第二十七頁、第三十九頁
    至第四十六頁、第四十九頁、第一Ο七頁），堪信為真實。
  (二)本件應審酌者，乃聲請人是否有不可歸責於己之事由，致履
    行九五協商顯有重大困難之情事？茲論述如下：
    1.聲請人原任職於中國電視公司，其於九十七年五月三十一
      日自該公司離職時，分於同年六月十八日、同年月二十日
      領取勞保給付一百九十四萬四千六百三十元及退休金二百
      五十八萬三千四百五十元，總計四百五十二萬八千零八十
      元，有勞工保險被保險人投保資料表、聲請人設於臺北富
      邦商業銀行南港分行帳號四二Ο二一Ο六一Ο八一一號存
      摺內頁影本在卷可稽（見本院卷第二十六頁至第二十七頁
      、第一一八頁至第一二三頁）。觀諸前揭九五協商協議書
      暨無擔保債務還款計畫表、財團法人金融聯合徵信中心當
      事人綜合信用報告－債務清理條例前置協商專用債權人清
      冊及聲請人提出之債權人清冊之記載，聲請人於九五協商
      時之無擔保及無優先權債務總額為三百四十一萬四千七百
      五十二元，而其於九十九年五月向本院聲請更生時之無擔
      保及無優先權債務總額計二百七十萬三千六百二十六元，
      則以聲請人前揭勞工保險給付及退休金顯可完全清償上開
      債務，且清償後尚餘一百多萬元，足敷支應其日常生活開
      銷。
    2.聲請人於九十七年六月十八日、同年月二十日領取上開勞
      工保險給付及退休金後，即於同年月十九日、同年月二十
      三日各轉支一百五十萬元，並於同年七月至同年十二月間
      每日密集提領五千元至二十六萬元不等之金額，且每月提
      領總金額最低二萬元，最高達四十萬五千元，其於前揭期
      間提領金額共計四百五十萬元，有前揭臺北富邦商業銀行
      南港分行存摺內頁影本可佐，顯有異常提領之情況。聲請
      人又自承其與配偶高嘉羚均有固定工作及收入，且其配偶
      名下尚有新光人壽保險股份有限公司保單，計至九十九年
      四月二十八日止，扣除保單質借前之保單價值準備金共九
      十萬八千四百三十七元，有高嘉羚前揭保單解約試算表、
      九十八年度綜合所得稅結算申報所得資料參考清單及勞工
      保險被保險人投保資料表等件在卷足憑（見本院卷第五十
      五頁至第五十六頁、第一二四頁至第一二六頁、第一四五
      頁至第一四七頁）。又聲請人與其配偶共育有十一歲、十
      三歲、十八歲之子女三名，亦有全戶戶籍謄本存卷可考（
      見本院卷第三十六頁至第三十八頁），聲請人自陳其全戶
      每月必要支出共四萬六千六百零六元（含水、電、瓦斯、
      膳食、交通、電話、子女學費、勞、健保及保險費），由
      其與配偶平均分攤等語（見本院卷第二十二頁），則聲請
      人每月所分攤之必要支出共二萬三千三百零三元，姑不論
      上開必要支出金額是否合理，縱以該必要支出金額計算，
      顯難認聲請人上揭密集領款係供作日常生活支出之用。
    3.聲請人雖主張前開勞保給付及退休金係用以清償私人債務
      及銀行協商債款等語。惟經本院於九十九年八月三日裁定
      限期命聲請人陳明其私人債務之債權人姓名、債權金額、
      上開期間密集領款之原因，並提出債權證明及還款證明，
      然聲請人僅泛稱提供債權人等之個人資料有所困難，迄未
      提出任何資料以供本院佐參，是聲請人上開主張，自難憑
      採。
    4.參互上情，足見聲請人主張其因不可歸責於己之事由，致
      履行九五協商顯有重大困難，要非可採。
四、綜上所述，聲請人既曾與最大債權金融機構成立九五協商，
    又無不可歸責於己之事由而毀諾，是本件更生之聲請，核與
    消費者債務清理條例第一百五十一條第六項準用第五項但書
    之規定不合，且此要件之欠缺又無從補正，其聲請自應駁回
    。爰裁定如主文。
中    華    民    國  九十九  年   十一   月   三十   日
                  民事第三庭  法      官  孫萍萍
以上為正本係照原本作成。
如不服本裁定，應於裁定送達後十日內，以書狀向本院提出抗告
，並繳納抗告費新臺幣壹仟元。
中    華    民    國  九十九  年  十二    月    二    日
                              書  記  官  劉淑慧

司法院資訊處製作；財團法人民間司法改革基金會備份。
